臺灣高等法院臺中分院刑事判決　　　　100年度上易字第849號
上　訴　人　臺灣南投地方法院檢察署檢察官
被　　　告　廖學堂
上列上訴人因被告竊盜案件，不服臺灣南投地方法院100年度易
字第57號中華民國100年5月26日第一審判決（起訴案號：臺灣南
投地方法院檢察署99年度偵字第4874號），提起上訴，本院判決
如下：
    主  文
上訴駁回。
    理  由
一、公訴意旨略以：被告廖學堂因無法覓得工作及缺款，竟分別
    基於普通竊盜之犯意，騎乘車主登記其弟廖學健（不知情）
    名義之車牌號碼XOE-310號山葉廠牌之銀色重機車，並以自
    備之塑膠板貼黏雙面膠（未扣案），用釣魚線固定後以之伸
    入廟宇功德箱內黏取紙鈔及硬幣之方式，分別於如附表編號
    1至3（即起訴書附表編號3、5、6；原判決附表貳編號1至3
    ）所示之時間、地點，以上述方式，竊取如附表所示之財物
    ，因認被告上開部分別涉有刑法第320條第1項之普通竊盜罪
    嫌【至有關原審判決附表壹（即起訴書附表編號1）所示之
    有罪部分，因未經上訴而業由原審法院判決確定，非在本院
    之審理範圍內，附予敘明】。
二、按犯罪事實應依證據認定之，無證據不得認定犯罪事實；又
    不能證明被告犯罪者，應諭知無罪之判決，刑事訴訟法第15
    4條第2項、第301條第1項分別定有明文。又刑事訴訟法上所
    謂認定犯罪事實之證據，係指足以認定被告確有犯罪行為之
    積極證據而言；如未能發現相當證據或證據不足以證明，自
    不能以推測或擬制之方法，以為裁判基礎；且認定犯罪事實
    所憑之證據，無論係直接證據或間接證據，其為訴訟上之證
    明，須於通常一般之人均不致有所懷疑，而得確信其為真實
    之程度者，始得據為有罪之認定，倘其證明尚未達到此一程
    度，而有合理之懷疑存在，復無其他調查途徑可尋，法院即
    應為無罪之判決（最高法院29年度上字第3105號、40年度臺
    上字第86號及76年度臺上字第4986號判例意旨可資參照）。
三、證據能力方面：
    按刑事訴訟法第159條之5規定：「（第1項）被告以外之人
    於審判外之陳述，雖不符前4條之規定，而經當事人於審判
    程序同意作為證據，法院審酌該言詞陳述或書面陳述作成時
    之情況，認為適當者，亦得為證據。（第2項）當事人、代
    理人或辯護人於法院調查證據時，知有第159條第1項不得為
    證據之情形，而未於言詞辯論終結前聲明異議者，視為有前
    項之同意」，其立法意旨在於傳聞證據未經當事人之反對詰
    問予以核實，原則上先予排除，惟若當事人已放棄詰問或未
    聲明異議，基於證據資料愈豐富，愈有助於真實發現之理念
    ，且強化言詞辯論原則，法院自可承認該傳聞證據例外擁有
    證據能力。經查，有關下述所引用未符合刑事訴訟法第159
    條之1至第159條之4規定之證據，業經檢察官及被告廖學堂
    於本院準備程序明示同意作為證據（見本院卷第40頁反面）
    ，且經本院於審理時當庭直接提示而為合法之調查，且檢察
    官、被告均未於言詞辯論終結前聲明異議，本院審酌前開證
    據作成或取得之狀況，並無非法或不當取證之情事，故認為
    適當而均得以作為證據，是前開證據依刑事訴訟法第159條
    之5之規定，具有證據能力。
四、公訴人認被告廖學堂涉有上開竊盜罪嫌，無非係以被告於警
    詢及偵查中之供述、證人即被害人吳三桂、張順、簡金城分
    別於警、偵訊之證述，及有被告帶同警方至案發現場拍攝之
    照片在卷為其據論；惟訊據被告堅決否認有何上揭3次之竊
    盜犯行，辯稱：伊確未在如附表編號1至3所示之時間，前至
    配天宮、石頭公、天樞院竊取功德箱內之財物，其先前在警
    方調查時帶同員警至上開地點並自白此部分之犯行，係因警
    察不相信伊只有犯1件案件，其為配合警方，才會帶同警方
    至其前曾經過之上開配天宮、石頭公、天樞院，並自行編造
    有於附表編號1至3所示之時間竊盜之不實說詞等語。
五、本院查：
（一）被告於警詢時固曾供承伊有於如附表編號1至3所示之時間
      ，前至配天宮、石頭公、天樞院，以塑膠板貼粘雙面膠並
      用釣魚線固定，伸入廟內的油香筒內偷取如附表編號1至3
      所示金額之香油錢，並帶同警方前至配天宮、石頭公、天
      樞院等情，且據證人即製作被告警詢筆錄之員警黃海榮於
      原審審理時證稱：被告上開警詢筆錄均係出於其自由意識
      陳述，並無任何不法取證情事等語，且被告於檢察官偵訊
      初始亦自白有前揭3次竊盜行為，惟旋即於同1次偵查改為
      堅稱伊未有上開3次竊盜犯行，只曾路過配天宮、石頭公
      、天樞院而已等語。是被告先、後之自白既有不一，是否
      屬實，已非無疑。
（二）復按被告之自白，不得作為有罪判決之唯一證據，仍應調
      查其他必要之證據，以察其是否與事實相符，為刑事訴訟
      法第156條第2項所明定。經查：
   1、證人即配天宮之管理人吳三桂於警詢時雖曾證稱：「（問
      ：你管理之配天宮油香錢於何時失竊？失竊何種財物？價
      值多少？是否報案？）我看油金香是沒有受損，所以我不
      知道是何時失竊，也不知失竊金額多少，但是是經常有竊
      嫌至廟內，偽裝是香客拜拜，然後看廟內沒有人，就從油
      金箱內竊取裡面的錢，當時我並沒有向警察單位報案。（
      問：你因何未向司法警察單位報案？）因為當時我未發現
      失竊金額多少，所以就沒有向警察單位報案。（問：你是
      否知道嫌犯用何種工具竊盜廟內油香錢？）我知道竊嫌是
      用塑膠板貼粘雙面膠，並用釣魚線固定，伸入廟前的油香
      筒內偷取裡面的油香錢，應該也是用這種方式竊取的」等
      語。
   2、證人即石頭公之管理人張順於警詢時亦證稱：「（問：你
      管理之石頭宮油香錢於何時失竊？失竊何種財物？價值多
      少？是否報案？）我看油金香是沒有受損，所以我不知道
      是何時失竊，也不知失竊金額多少，但是是經常有竊嫌至
      廟內，偽裝是香客拜拜，然後看廟內沒有人，就從油金箱
      內竊取裡面的錢，當時我並沒有向警察單位報案。（問：
      你因何未向司法警察單位報案？）因為當時我未發現失竊
      金額多少，所以就沒有向警察單位報案。（問：嫌犯是知
      道用何種工具竊盜廟內油香錢？）我不知道，我是曾在油
      箱理〈註：應為裡字之誤〉面發現塑膠板貼粘雙面膠，並
      用釣魚線固定，伸入廟前的油香筒內偷取裡面的油香錢，
      應該也是用這種方式竊取的」等語。
   3、證人即天樞院之管理人簡金城於警詢時證稱：「（問：你
      管理之天樞院油香錢於何時失竊？失竊何種財物？價值多
      少？是否報案？）我們天樞院，都是半個月才開添油箱，
      所以我不知道是何時失竊，但是是經常有竊嫌至廟內，偽
      裝是香客拜拜，然後趁我不注意，就從油箱內竊取裡面的
      錢，當時我並沒有向警察單位報案。（問：你因何未向司
      法警察單位報案？）因為當時我未發現失竊之金額多少，
      所以就沒有向警察單位報案。（問：嫌犯是知道用何種工
      具竊盜廟內油香錢？）我不知道，應該是用自製之釣魚線
      工具竊取的」等語；復於偵查中證稱：「（問：你們廟的
      香油錢是被誰偷的？）我沒有看到，他都是晚上來，當時
      也不知道，是警察通知說是那個被告偷的我才知道，但我
      沒有親眼看到他偷」等語。
   4、是依上開證人吳三桂、張順、簡金城分別於警、偵訊之證
      述，可知被害人吳三桂、張順、簡金城均未指證被告有於
      如附表編號1至3所示之時間，前至配天宮、石頭公、天樞
      院竊取財物，甚且對於其等管理之寺廟，有無於附表編號
      1至3所示之時間失竊香油錢，亦均未能辨明，又證人簡金
      城於偵訊所稱竊嫌都是晚上前至天樞院竊盜等語，核與被
      告於警詢自白其係於99年12月15日中午12時30分許在天樞
      院竊盜云云，二者時間上亦有不同，且證人吳三桂、張順
      、簡金城一方面稱：不知道何時失竊等語，另一方面復稱
      ：經常有竊嫌至廟內，偽裝是香客拜拜，然後看廟內沒有
      人，就從油金箱內竊取裡面的錢等語而似已親眼目睹竊盜
      情節，卻又未及時逮捕竊嫌以報案，所陳實均有所顯然之
      矛盾、瑕疵，依刑事訴訟法所定之證據法則，均難作為被
      告上開反覆不一自白之積極佐證。至被告帶同警方指認現
      場之照片，其本質上僅屬被告自白之延伸，亦不能以之做
      為補強證據使用，則被告關於此部分於警詢、偵查中之自
      白，既乏積極可信之補強證據，揆諸上述說明，即不能逕
      行認定被告有此部分之竊盜犯行。
（三）檢察官上訴意旨雖以：查諸證人吳三桂於警詢時證稱：「
      我知道竊嫌是用塑膠板貼黏雙面膠，並用釣魚線固定，伸
      入廟前的油香筒內偷取裡面的油香錢」、證人張順於警詢
      時證稱：「我是曾在油箱理（裡）面發現塑膠板貼黏雙面
      膠，並用釣魚線固定，伸入廟前的油香筒內偷取裡面的油
      香錢」，證人簡金城於警詢時證稱：「應該是用自製的釣
      魚線工具竊取的」，足認證人張順既於廟內香油筒內發現
      被告遺留之犯罪工具，且證人吳三桂及簡金城亦均證稱其
      等遭竊之情形係他人用塑膠板貼黏雙面膠，並用釣魚線固
      定，伸入廟前的油香筒內偷取裡面的油香錢等情，均核與
      被告於警詢及偵訊時自白伊係以自製之雙面膠與釣魚線竊
      取之情相符，是渠等所為證言，雖非直接可以推斷該被告
      之實施犯罪，但以前開證言與被告之自白為綜合判斷，仍
      足以認定犯罪事實，並為犯罪之補強證據。又證人警員黃
      海榮於原審審理時亦證稱：其於警詢詢問被告時並無任何
      不法取證情事，且供述均由被告自由意識陳述等語，又被
      告之自白既於偵訊時經檢察官核實訊問明確，是應無不法
      取證之可能，自難以被告於審判中翻異其詞，斷認被告於
      警詢、偵訊時二度之自白均無可採，是原審認定被告之自
      白無補強證據而不可採等情，容有誤會等語。惟查：
   1、依前開理由欄五、（二）1至3所示證人吳三桂、張順、簡
      金城於警詢之證述全貌觀之，依證人吳三桂於警詢所稱「
      我看油金香是沒有受損，所以我不知道是何時失竊，也不
      知失竊金額多少，但是是經常有竊嫌至廟內，偽裝是香客
      拜拜，然後看廟內沒有人，就從油金箱內竊取裡面的錢
      ...我知道竊嫌是用塑膠板貼粘雙面膠，並用釣魚線固定
      ，伸入廟前的油香筒內偷取裡面的油香錢，應該也是用這
      種方式竊取的」等語之前後完整文義，證人吳三桂於警詢
      所稱之以塑膠板貼黏雙面膠並用釣魚線固定，伸入廟前的
      油香筒內偷取裡面的油香錢之竊盜方式，顯係指其所稱偽
      裝為香客拜拜之不詳人士，並非檢察官上訴意旨所稱之被
      告。
   2、又證人張順於警詢時陳稱：「（問：嫌犯是知道用何種工
      具竊盜廟內油香錢？）我不知道，我是曾在油箱理〈註：
      應為裡字之誤〉面發現塑膠板貼粘雙面膠，並用釣魚線固
      定，伸入廟前的油香筒內偷取裡面的油香錢，應該也是用
      這種方式竊取的」等語，證人張順已先表明其不知竊嫌係
      以何工具竊盜，且其後雖又稱「我是曾在油箱理〈註：應
      為裡字之誤〉面發現塑膠板貼粘雙面膠，並用釣魚線固定
      ，伸入廟前的油香筒內偷取裡面的油香錢，應該也是用這
      種方式竊取的」等語，然其並未說明發現以釣魚線固定之
      貼粘雙面膠塑膠板之時間等細節，且亦乏上開工具係被告
      所使用之物之相關事證，亦難認係對被告此部分所涉竊盜
      罪嫌之指證。
   3、再證人簡金城於警詢時係稱：「我們天樞院，都是半個月
      才開添油箱，所以我不知道是何時失竊，但是是經常有竊
      嫌至廟內，偽裝是香客拜拜，然後趁我不注意，就從油箱
      內竊取裡面的錢...（問：嫌犯是知道用何種工具竊盜廟
      內油香錢？）我不知道，應該是用自製之釣魚線工具竊取
      的」等語，證人簡金城已明白陳述其不知竊嫌係以何種工
      具竊取油香錢，而僅推測應該係以釣魚線為之，實難認證
      人簡金城已指證被告係於如附表編號3所示之時間，在天
      樞院內以自製之釣魚線為竊盜之行為。
   4、依前所陳，證人吳三桂、張順、簡金城前開於警詢所述，
      實均無法作為被告有於如附表編號1至3所示之時間，前至
      配天宮、石頭公、天樞院竊盜之不利佐證。而因一般廟宇
      裝放香油錢之功德箱，為便於香客捐款及同時避免他人擅
      自拿取箱內之款項，其設計多僅係在箱子上方設有可供香
      客投入紙鈔、硬幣之小開口，故一般竊盜行為人前至廟宇
      竊取功德箱內之香油錢，自多係以使用黏貼雙面膠並線繩
      固定之塑膠板，伸入油香筒內黏取幣鈔之方式，竊取功德
      箱內之金錢。是尚難單以證人吳三桂、張順、簡金城於警
      詢指陳一般竊嫌之前開竊取功德箱內香油錢之手法，與被
      告於警詢所陳之竊盜模式相仿，而於證人吳三桂、張順、
      簡金城未具體指證配天宮、石頭公、天樞院有於如附表編
      號1至3所示之時間失竊香油錢之相關佐證下，僅以前開相
      似之竊盜方法，即認被告有如附表編號1至3所示之竊盜犯
      行。
   5、另證人即負責詢問被告警詢筆錄之黃海榮警員於原審審理
      時雖證稱：其於警詢詢問被告時並無任何不法取證情事，
      且均係被告出於自由意識陳述等語；然被告之自白縱係出
      於自由意識，仍應調查其他必要之證據，以察其是否與事
      實相符，不得以被告之自白作為有罪判決之唯一證據，為
      刑事訴訟法第156條第2項所明定之證據法則，已敘明如前
      。證人黃海榮固證述被告於警詢之自白係出於自由意識，
      被告於偵訊之初亦自白前開竊盜罪嫌，惟證人吳三桂、張
      順、簡金城分別於警、偵訊所述均不足以作為被告有如附
      表編號1至3所示竊盜犯行之可信佐證，業詳述如前，自不
      能徒以被告事後已翻異之警、偵訊自白，作為被告有如附
      表編號1至3所示竊盜犯行之依憑證據。
   6、基上所陳，檢察官上訴意旨未綜觀證人吳三桂、張順、簡
      金城分別於警、偵訊所陳之完整證述內容，僅擷取其中部
      分陳述即認與被告警、偵訊自白相合，且於尚乏其他積極
      可信之佐證下，逕認已反於被告嗣後堅決否認犯行之其前
      於警、偵訊之自白係出於自由意識，故可資為斷罪之依據
      等情而提起上訴，依前揭刑事訴訟法所定之證據法則，尚
      非可憑採，均為無理由。
（四）綜上所述，本件公訴人所舉之證據，均尚不足以使本院達
      於被告有如附表編號1至3所示竊盜犯行之確切心證，且本
      院亦查無其他足認被告涉有上開3次竊盜行為之積極佐證
      ，被告經檢察官指訴之犯行要屬不能證明。原審以不能證
      明被告犯罪，而依刑事訴訟法第301條第1項規定諭知無罪
      之判決，經核認事用法，並無不合。檢察官仍執前詞提起
      上訴，均無理由，應予駁回。
據上論斷，應依刑事訴訟法第368條，判決如主文。
本案經檢察官王清杰到庭執行職務。
中    華    民    國   100    年    8     月    31    日
            刑事第八庭  審判長法  官  羅  得  村
                              法  官  劉  榮  服
                              法  官  李  雅  俐
以上正本證明與原本無異。
不得上訴。
                              書記官  李  妍  嬅
中    華    民    國   100    年    8     月    31    日
附    表：
┌─┬─────┬────────┬───┬───────┐
│  │ 犯罪時間 │   犯罪地點     │被害人│  竊得財物    │
├─┼─────┼────────┼───┼───────┤
│1.│99年10月5 │位於南投縣南投市│吳三桂│新臺幣（下同）│
│  │日11時0分 │中山街65號之「配│      │400元         │
│  │          │天宮」          │      │              │
├─┼─────┼────────┼───┼───────┤
│2.│99年10月12│位於南投縣南投市│張順  │300元         │
│  │日15時0分 │彰南路1段709巷6 │      │              │
│  │          │號之「石頭公」  │      │              │
├─┼─────┼────────┼───┼───────┤
│3.│99年10月15│位於南投縣南投市│簡金城│500元         │
│  │日12時30分│東山路46之1號之 │      │              │
│  │          │「天樞院」      │      │              │
└─┴─────┴────────┴───┴───────┘